【裁判字號】    89,上易,734
【裁判日期】    890718
【裁判案由】    詐欺
【裁判全文】
臺灣高等法院高雄分院刑事判決          八十九年度上易字第七三四號
    上  訴  人  臺灣高雄地方法院檢察署檢察官
    上  訴  人
    即  被  告  乙○○
    選任辯護人  楊水柱
右上訴人因被告詐欺案件，不服臺灣高雄地方法院八十八年度易字第四六六五號中華
民國八十九年三月二十八日第一審判決（起訴案號：臺灣高雄地方法院檢察署八十八
年度偵字第二０七七八號），提起上訴，本院判決如左：
      主      文
原判決撤銷。
乙○○無罪。
      理      由
一、公訴意旨以：乙○○意圖為自己不法之所有，明知渠設於高雄銀行後勁分行一０
    二六一之八號帳戶已於八十三年十二月九日經高雄市票據交換所公告拒絕往來，
    已陷於無償能力之嚴重狀態，竟於民國八十四年初某日，利用鋼鐵業界之交易習
    慣均為先出貨，於翌月再請求付款，而向甲○○經營之亞洲企業行訂購鋼鐵建材
    及烤漆板，而在甲○○於翌月請求付款時，竟簽發前開已拒絕往來之支票付款，
    致甲○○陷於錯誤而繼續出貨給乙○○，合計出貨之價值達新台幣（下同）五十
    六萬元，嗣八十四年四月間前開支票退票後，甲○○始知受騙。因認乙○○不無
    觸犯刑法第三百三十九條第一項之詐欺罪嫌。
二、公訴人認定被告有詐欺之犯行，係以告訴人甲○○之指訴，及被告之支票帳戶早
    於八十三年十一月三十日即曾因存款不足而退票，並於同年十二月九日經公告拒
    絕往來，足見被告早已無清償能力，竟交付已拒絕往來之支票，向告訴人大量進
    貨，有詐欺之犯意甚明等情，為其論據。
三、訊據被告乙○○則堅決否認有詐欺犯行，辯稱伊與亞洲企業行之前身南榮企業行
    早於八十二年間即有生意往來，初時是購買少量五金，嗣亞洲企業行有販售鐵材
    後，伊才向該行購買較大量之鐵材，而本件交易係在八十三年七、八月間，非係
    在伊支票被拒絕往來後之八十四年初，伊係因被朋友倒債拖累，致週轉失靈，始
    無法償付告訴人貨款，但於告訴人催討時，曾三次付給告訴人五萬二千元、一萬
    元、一萬元，共七萬二千元，於鈞院審理中，已與告訴人和解，一次償付二十萬
    元，伊並無詐欺之犯意云云。
四、經查被告於八十二年間即與告訴人經營之亞洲企業行前身南榮企業行有生意往來
    ，此為告訴人於本院審理時所自承（見本院八十九年五月二十六日筆錄），而本
    件被告所欠之五十六萬元之貨款，應係在八十三年八月、九月、十月叫的貨，亦
    據告訴人於原審供述明確（見原審卷第七二頁），則公訴人指被告係於八十三年
    十二月九日支票拒絕往來後，始於八十四年初某日，向告訴人經營之亞洲企業行
    訂購鋼鐵建材及烤漆云云，即與事實不符，而有誤會，又被告於八十三年間曾被
    倒帳一百多萬元，亦有其向客戶收取之支票及退票理由單在卷可稽（原審卷第八
    九頁至九七頁），被告於退票後，經告訴人催討，曾於八十四年九月七日、八十
    五年三月一日、同年四月一日，各償還五萬二千元、一萬元、一萬元，共七萬二
    千元，亦為告訴人所不否認，並有告訴人出具之收據影本在卷可參（原審卷第九
    十頁），本院審理中，被告並已與告訴人成立和解，清償告訴人二十萬元，復有
    和解書影本一紙在卷為證。
五、綜上所述，被告所辯其與告訴人早有生意往來，係因被人倒債，一時週轉不靈，
    始無法兌現貨款，並無詐欺之意圖云云，應屬可信，原審未予詳查，遽予論罪科
    刑，自有未洽，被告上訴否認犯罪，而指摘原判決不當，非無理由，而檢察官循
    告訴人之聲請，上訴意旨指摘原判決量刑太輕，則無理由，應由本院將原判決撤
    銷，諭知被告無罪。
據上論斷，應依刑事訴訟法第三百六十九條第一項前段、第三百六十四條、第三百零
一條第一項，判決如主文。
本案經檢察官朱文彬到庭執行職務。
中    華    民    國     八十九     年       七       月     十八       日
                              臺灣高等法院高雄分院刑事第四庭
                                  審判長法官  莊  鎮
                                        法官  陳啟造
                                        法官  陳吉雄
右正本證明與原本無異。
不得上訴。
                                      書記官  沈有進
中    華    民    國     八十九     年       七       月     二十       日
                                                                        Ｂ


司法院資訊處製作；財團法人民間司法改革基金會備份。
